臺灣高雄地方法院民事判決　　　　　　　99年度訴字第1575號
原　　　告　林冠良
訴訟代理人　徐豐益律師
被　　　告　黃榮龍
被　　　告　王雅慧
上　一　人
訴訟代理人　鄭曉東律師
　　　　　　魏緒孟律師
上列當事人間返還借款事件，本院於民國99年12月29日言詞辯論
終結，判決如下：
    主      文
被告黃榮龍應給付原告新臺幣玖拾壹萬元。
原告其餘之訴駁回。
訴訟費用由被告黃榮龍負擔。
本判決第一項於原告以新臺幣參拾萬元為被告黃榮龍供擔保後，
得對被告黃榮龍為假執行。
原告其餘假執行之聲請駁回。
    事實及理由
一、被告黃榮龍經合法通知未於言詞辯論期日到場，經核無民事
    訴訟法第386 條各款所列情形，爰依原告之聲請，由其一造
    辯論而為判決。
二、原告主張：被告黃榮龍、王雅慧於民國86年11月20日以坐落
    高雄縣岡山鎮○○○段337 地號土地及其上888 建號建物（
    下稱系爭房地）設定抵押，共同向訴外人李宏德借款新臺幣
    （下同）600 萬元，約定清償期為87年2 月19日，並簽有抵
    押權設定契約書。嗣後陸續還款，迄至88年7 月5 日止尚欠
    91萬元，黃榮龍並簽發票號775982、776000，面額分別為50
    萬元及41萬之本票2 紙以為擔保，而李宏德於96年4 月1 日
    業將上開債權讓與伊，並簽署債權轉讓同意書，然經伊請求
    被告返還借款未果，為此依消費借貸關係提起本訴等語。並
    聲明：被告應共同給付原告91萬元；並願供擔保請准宣告假
    執行。
三、被告黃榮龍未於言詞辯論期日到場，亦未提出書狀作何聲明
    或陳述。被告王雅慧則以：伊未向李宏德借貸任何款項，且
    系爭讓與同意書所載票號775982、776000，面額分別為50萬
    元及41萬元之本票二紙之發票人為黃榮龍，伊並未在本票上
    簽名，非本票債務人，自不負本票責任。而原告既係受讓李
    宏德對於黃榮龍之上開本票債權，自僅能向黃榮龍追償。又
    系爭契約上印鑑雖為伊所有，但其上之簽名非伊所親簽，黃
    榮龍就此所涉偽造文書犯行亦經判刑確定。況本件原告已以
    同一事由多次對伊起訴，前後經鈞院96年度訴字第1570號及
    98年度訴字第353 號事件繫屬審理，原告均於言詞辯論終結
    前撤回。而於本件原告撤回後，李宏德亦曾以同一借款關係
    對被告起訴，經鈞院98年度訴字第2277號判決駁回其請求，
    原告之請求並無理由等語為辯。並聲明：駁回原告之訴及假
    執行之聲請。如受不利之判決，願供擔保請准宣告免為假執
    行。
三、兩造間不爭執之事項：
  (一)系爭房地於86年11月20日以被告王雅慧名義為擔保物提供人
    ，被告黃榮龍為連帶保證人，向李宏德借貸600 萬元，並簽
    立抵押權設定契約書設定抵押權，約定擔保債權總額600 萬
    元，權利存續期間自86年11月20日起至87年2 月19日止，利
    息及遲延利息均按中央銀行核定放款利率計算，違約金以每
    佰元每超過一日以每日壹角計算。
  (二)上開抵押權設定契約書上被告王雅慧之印鑑為真正。
  (三)李宏德於96年4 月1 日簽立債權轉讓同意書，讓與91萬元債
    權予原告，債權憑證為被告黃榮龍所簽發之本票2張。
四、兩造之爭點如下：
  (一)李宏德與被告王雅慧間有無成立借貸契約？
  (二)原告請求被告黃榮龍、王雅慧共同給付91萬元有無理由？
五、本院之判斷：
  (一)被告黃榮龍部分：
  1.按當事人對於他造主張之事實，於言詞辯論時不爭執者，視
    同自認。當事人對於他造主張之事實，已於相當時期受合法
    通知，而於言詞辯論期日不到場，亦未提出準備書狀爭執者
    ，準用第一項之規定，民事訴訟法第280 條第1 項前段、第
    3 項前段，分別定有明文。經查：本件原告主張被告黃榮龍
    曾向李宏德借款600 萬元，約定清償期為87年2 月19日，並
    簽有抵押權設定契約書。嗣後陸續還款，迄至88年7 月5 日
    止尚欠91萬元，黃榮龍並簽發本票2 紙以為擔保，而李宏德
    於96年4 月1 日業將系爭債權讓與伊之事實，業據其提出抵
    押權設定契約書、債權轉讓同意書為憑，並有上開債權轉讓
    書內所載之本票2 紙附於兩造前案即本院96年度訴字第1570
    號清償債務民事卷宗可稽（見上開卷第7 頁），且核與證人
    李宏德於上開案件審理時到庭證稱：其係借錢給黃榮龍，有
    辦理抵押權設定，本票是黃榮龍交付予其，原告林冠良是其
    岳父，原告已先將黃榮龍之借款全數清償，故其將債權轉讓
    給原告，所讓與的是本票債權及之前抵押權設定所擔保之債
    權等語（見上開卷第81頁）均屬相符。被告黃榮龍經合法通
    知，未於言詞辯論期日到場，復未提出準備書狀爭執，依前
    揭民事訴訟法之規定，視同自認，自應認原告之主張為真實
    。
  2.按借用人應於約定期限內，返還與借用物種類、品質、數量
    相同之物，民法第478 條前段定有明文。本件被告黃榮龍尚
    積欠李宏德借款91萬元，已如前述，揆諸前開規定，被告自
    應負清償責任。從而，原告既自李宏德受讓上開債權，故其
    本於債權讓與、消費借貸之法律關係，請求被告黃榮龍給付
    如主文第一項之金額，為有理由，應予准許。
  3.原告陳明願供擔保，聲請宣告假執行，均經核無不合，爰酌
    定相當擔保金額准許之，並諭知如主文第4 項所示。
  (二)被告王雅慧部分：
  1.按當事人主張有利於己之事實者，就其事實有舉證之責任，
    民事訴訟法第277 條定有明文。又民事訴訟如係由原告主張
    權利者，應先由原告負舉證之責，若原告先不能舉證，以證
    實自己主張之事實為真實，則被告就抗辯事實即令不能舉證
    ，或其所舉證據尚有疵累，亦應駁回原告之請求（最高法院
    17年上字第917 號判例意旨參照）。次按稱消費借貸者，謂
    當事人一方移轉金錢或其他代替物之所有權於他方，而約定
    他方以種類、品質、數量相同之物返還之契約。民法第474
    條第1 項定有明文。又消費借貸契約屬於債權債務契約，而
    債之關係為特定人間之權利義務關係，債權債務之主體應以
    締結契約之當事人為準，故當事人主張有金錢借貸關係存在
    ，須就其發生所須具備之特別要件即金錢之交付及借貸意思
    表示互相一致負舉證之責任，若僅證明有金錢之交付，未證
    明借貸意思表示互相一致者，尚不能認為有金錢借貸關係存
    在（最高法院81年度台上字第2372號判決參照）。
  2.本件原告主張被告王雅慧有與被告黃榮龍共同向訴外人李宏
    德借款600 萬元，既為王雅慧所否認，則依舉證責任分配之
    原則，自應由原告就李宏德與王雅慧間有借貸之合意及已為
    金錢交付之事實，先負舉證之責任。惟查：
  (1)關於原告主張被告王雅慧與黃榮龍共同向李宏德借款之事實
    ，經被告王雅慧所否認，並辯稱伊未曾向李宏德借貸任何款
    項等語，核與證人李宏德於本院96年度訴字第1570號案件審
    理時到庭證稱：其係將錢借給黃榮龍，但設定的事情都是原
    告在處理，伊不清楚，本票是黃榮龍交付，其並未與王雅慧
    談過話，當時也不認識王雅慧等語（見本院96年度訴字第15
    70號卷第80、81頁）均屬相符。且原告於本院亦自承本件實
    際與李宏德接洽借款事宜之人為黃榮龍，王雅慧並未參與，
    係黃榮龍持王雅慧之所有權狀、身分證明文件、印鑑證明、
    印鑑章去辦理抵押權設定，由王雅慧擔任義務人及債務人，
    而李宏德並未向王雅慧確認是否同意擔任義務人及債務人等
    語（見本院卷第45頁），足認王雅慧所辯伊未曾向李宏德借
    貸任何款項，應堪認定。
  (2)又原告雖以王雅慧曾提供系爭土地設定抵押擔保，並交付印
    鑑證明及不動產所有權狀，以供辦理抵押權設定登記，而認
    被告王雅慧同意擔任共同借款人，但王雅慧辯稱系爭抵押權
    設定契約上之印鑑雖為伊所有，但其上之簽名非伊所親簽，
    係因黃榮龍擅持渠印鑑證明等文件偽造抵押權設定契約書分
    別向陳明男、陳明璋、李宏德各辦理第2 、3 、4 順位抵押
    借款650 萬元、550 萬元及600 萬元，伊曾對於黃榮龍提出
    告訴，經檢察官提起公訴，並經本院以90年度訴字第1095號
    刑事判決認定借款債務確有不實，惟因黃榮龍涉犯偽造文書
    罪嫌部分，與本院88年度易字第4270號暨臺灣高等法院高雄
    分院（下稱高雄高分院）89年度上易字第396 號刑事判決所
    認定之犯罪事實有方法結果之牽連關係，因而判決免訴確定
    之事實，亦有上開刑事判決在卷可稽（見本院96年度訴字第
    1570號卷第5-1 、5-2 頁），並參酌上開證人李宏德之證述
    及原告所自承之事實，足認本件抵押權設定當時，確係由黃
    榮龍單獨持王雅慧之相關證件辦理，王雅慧所辯上開抵押權
    設定契約書係黃榮龍未經其同意擅自辦理，應屬可採。
  (3)再依上開抵押權設定契約書所附其他約定事項所載（見本院
    96年度訴字第1570號卷第5-1 、5-2 頁），本件抵押權設定
    係因王雅慧為系爭擔保物提供人（名義人），因而登記為債
    務人，但參酌上開證人李宏德之證述，實際借款人應為上開
    約定書所載之連帶保證人黃榮龍，王雅慧既未曾向李宏德借
    款或收受李宏德所交付之款項，即非系爭借款之債務人，而
    原告雖主張伊與王雅慧間有消費借貸關係存在，惟就債之發
    生所須具備之要件即金錢之交付與借貸意思表示相互一致，
    未能充足舉證，自不能以王雅慧將系爭土地設定抵押權予李
    宏德，即認定兩造有何借貸關係存在。另王雅慧雖曾將印鑑
    章及證明資料交予黃榮龍使用，但不能遽以認定王雅慧有同
    意或授權黃榮龍持之向李宏德辦理抵押貸款，原告既未能舉
    證王雅慧曾授權黃榮龍向李宏德借款，自不得據此令渠就黃
    榮龍之系爭借款債務負責。
  (4)另被告王雅慧亦未在黃榮龍交付李宏德之本票上簽名為共同
    發票人，是以與李宏德間亦無任何票據法律關係，附此敘明
    。
  3.綜上所述，被告王雅慧否認有與被告黃榮龍共同向李宏德借
    款之事實，且原告復未能就上開事實加以舉證，自無從認定
    原告之主張為真正。從而，原告依據消費借貸、債權讓與之
    法律關係，請求被告王雅慧給付91萬元，為無理由，應予駁
    回。原告既受敗訴判決，則其假執行之聲請即失所依據，應
    併予駁回。
六、據上論結，原告之訴為一部有理由、一部無理由，依民事訴
    訟法第385 條第1 項前段、第79條、390 條第2 項，判決如
    主文。
中    華    民    國   100    年    1     月    12    日
                  民事第六庭    法  官  曾子珍
上為正本係照原本作成。
如不服本判決，應於送達後20日內，向本院提出上訴狀並表明上
訴理由，如於本判決送達前提起上訴者，應於判決送達後10日內
補提上訴理由書（須附繕本）。如委任律師提起上訴者，應一併
繳納上訴審裁判費。
中    華    民    國  100     年    1     月    12    日
                                書記官  何慧娟